【裁判字號】    97,易,326
【裁判日期】    980512
【裁判案由】    詐欺
【裁判全文】
臺灣高雄地方法院刑事判決               97年度易字第326號
公  訴  人  臺灣高雄地方法院檢察署檢察官
被      告  乙○○
選任辯護人  林敏澤律師
上列被告因詐欺案件，經檢察官提起公訴（97年度偵字第638 號
），於被告為有罪之陳述後，本院合議庭裁定改行簡式審判程序
，判決如下：
    主  文
乙○○幫助犯詐欺取財罪，處有期徒刑參月，如易科罰金，以新
臺幣壹仟元折算壹日。
    事  實
一、乙○○明知金融機構之帳戶與個人之財產信用密切關聯，一
    般人無故取得他人金融帳戶之存摺、提款卡、密碼之行為常
    與財產犯罪相關，且得預見現今詐騙集團等不法份子經常利
    用他人存款帳戶、提款卡、密碼轉帳等方式，獲取不法利益
    並逃避執法人員之追查，而提供自己之金融帳戶之存摺、提
    款卡及密碼予他人使用，可能被詐騙集團所利用，以遂行渠
    等詐欺犯罪之目的，竟仍以縱有他人持之犯罪亦無違反其本
    意，而基於幫助他人詐欺取財之不確定犯意，於96年4 月23
    日至同年月27日間某日，在不詳地點，以不詳代價，將其在
    華南商業銀行文山分行所開立帳號000000000000號帳戶及台
    北富邦銀行木新分行所開立帳號000000000000號帳戶之存摺
    、提款卡及密碼，售予某詐騙集團成員。嗣該詐騙集團所屬
    成員在取得上開2 個金融帳戶後，即意圖為自己不法之所有
    ，基於詐欺取財之犯意，(一)於96年4 月27日撥打電話予丙○○，佯稱其先前在網路聊天室約定進行援交之匯款，須依其
    指示操作自動提款機以確認身份，並藉故操作錯誤，要求丙○○存入現金以助系統復原云云，致丙○○陷於錯誤，而依
    該詐騙集團成員指示，於同日以自動提款機自其所有帳戶分
    別轉出新臺幣10萬200 元至乙○○上開2 帳戶內，合計新臺
    幣（下同）20萬400 元；(二)復於96年4 月29日撥打電話予丁○○，佯稱其先前網路購物轉帳發生錯誤，須依其指示操作
    自動提款機取消轉帳云云，致丁○○陷於錯誤，而依該詐騙
    集團成員指示，於同日以自動提款機自其所有帳戶轉出10萬
    元至乙○○上開台北富邦銀行木新分行所開立帳號00000000
    0000號帳戶內。嗣丙○○、丁○○發覺受騙，報警處理而查
    悉上情。
二、案經內政部警政署高雄港務警察局移送臺灣高雄地方法院檢
    察署檢察官偵查起訴。
    理  由
一、按本件被告乙○○所犯係死刑、無期徒刑、最輕本刑為3 年
    以上有期徒刑以外之罪，其於審判程序就前揭被訴事實為有
    罪之陳述，經本院告知簡式審判程序之旨，並聽取其與公訴
    人之意見後，認無不得或不宜改依簡式審判程序進行之處，
    爰依刑事訴訟法第273 條之1 第1 項，裁定改依簡式審判程
    序進行，合先敘明。
二、上開犯罪事實，業據被告乙○○於本院審理中坦承不諱，核
    與證人丙○○、丁○○於警詢中之證述情節相符（見警卷第
    13 、19 頁），並有華南商業銀行文山分行96年6 月28日96
    華文山字第960070號函檢附帳號000000000000號帳戶之存款
    往來明細、台北富邦銀行帳號000000000000號帳戶之開戶申
    請人基本資料及存款往來明細表、丙○○所有帳戶之存摺影
    本、丁○○所有帳戶之ATM 轉帳明細表、丁○○及丙○○之
    反詐騙案件紀錄表報案三聯單、受理詐騙帳戶通報警示、詐
    騙電話斷話簡便格式表在卷可稽（見警卷第5 至6 、8 至12
    、15、17至18、26、28至30頁），足認被告前開任意性自白
    與事實相符，本件事證明確，被告犯行堪以認定，應依法論
    科。又被告上開華南商業銀行文山分行帳號000000000000號
    帳戶，係於96年4 月23日開立，此有華南商業銀行文山分行
    96年6 月28日96華文山字第960070號函檢附帳號0000000000
    00號帳戶之存款往來明細在卷可佐（見警卷第18至19頁），
    且被告係1 次出售上開2 帳戶予詐騙集團成員，已如前認定
    ，而第1 個被害人丙○○係於96年4 月27日匯款至被告上開
    2 帳戶，是被告出售上開2 帳戶之日期，應在96年4 月23日
    至同年月27日間某日，併此敘明。
三、按刑法上之幫助犯，係對於犯罪與正犯有共同之認識，而以
    幫助之意思，對於正犯資以助力，而未參與實施犯罪之行為
    者而言（最高法院75年度臺上字第1509號、84年度臺上字第
    5998號、88年度臺上字第1270號判決參照）；是以如未參與
    實施犯罪構成要件之行為，且係出於幫助之意思提供助力，
    即屬幫助犯，而非共同正犯。本件被告雖提供其所有之銀行
    帳戶之存摺、提款卡及密碼供詐騙集團成員作為詐欺取財匯
    款使用，惟被告單純提供帳戶供人使用之行為，並不等同於
    向被害人施以欺罔之詐術行為，且亦無證據證明被告有參與
    詐欺取財犯行之構成要件行為，被告上開所為，顯係對於詐
    欺集團成員遂行詐欺取財犯行資以助力，自應論以幫助犯。
    是核被告乙○○所為，係犯刑法第30條第1 項、第339 條第
    1 項之幫助詐欺取財罪，爰依刑法第30條第2 項幫助犯之規
    定，減輕其刑。再被告係基於一提供帳戶供詐欺集團使用之
    犯意，於同時同地交付上開2 帳戶，應認僅構成一次幫助行
    為；而其以一個幫助行為幫助詐欺集團詐得前揭2 名被害人
    之財物，係一行為而觸犯2 個幫助詐欺取財罪名，為想像競
    合犯，應依刑法第55條之規定，從一情節較重之幫助詐取丙○○金額20萬400 元之部分處斷。爰審酌被告在知悉國內現
    今詐騙案件盛行之情形下，竟仍隨意提供金融帳戶、提款卡
    、密碼等物提供給他人作為犯罪工具使用，紊亂社會正常交
    易秩序，並使不法之徒藉此能輕易獲取詐騙所得之金錢，導
    致檢警難以追緝，以及使被害人難以追回受詐騙之金額，所
    為殊無足取，且經多次傳喚均未到庭接受審判，耗費司法資
    源，惟念及被告於本院審理中終究坦承犯行，已見悔意，又
    考量其生活狀況等一切情狀，量處如主文所示之刑，並諭知
    易科罰金之折算標準。
據上論斷，應依刑事訴訟法第273 之1 第1 項、第284 條之1 、
第299 條第1 項前段，刑法第30條第1 項前段、第2 項、第339
條第1 項、第55條、第41條第1 項前段，刑法施行法第1 條之1
，判決如主文。
本案經檢察官甲○○到庭執行職務。
中    華    民    國    98    年    5     月    12    日
                  刑事第十一庭  審判長法  官  黃三友
                                      法  官  陳億芳
                                      法  官  林依蓉
以上正本證明與原本無異。
如不服本判決應於收受送達後10日內向本院提出上訴書狀，並應
敘述具體理由；如未敘述上訴理由者，應於上訴期間屆滿後20日
內向本院補提理由書（均須按他造當事人之人數附繕本）「切勿
逕送上級法院」。
中    華    民    國    98    年    5     月    14    日
                                      書記官  邱靜銘
附錄本件論罪科刑法條：
刑法第339條第1項
意圖為自己或第三人不法之所有，以詐術使人將本人或第三人之
物交付者，處5 年以下有期徒刑、拘役或科或併科1 千元以下罰
金。


司法院資訊處製作；財團法人民間司法改革基金會備份。
